臺灣高等法院刑事判決　　　　　　　　 96年度上易字第896號
上　訴　人
即　被　告　甲○○
上列上訴人因詐欺案件，不服臺灣板橋地方法院九十五年度易字
第二六０六號，中華民國九十六年三月八第一審判決（起訴案號
：臺灣板橋地方法院檢察署九十五年度偵字第二二四九二號），
提起上訴，本院判決如下：
    主  文
上訴駁回。
    犯罪事實
甲○○雖預見將自己之金融帳戶提供他人使用可能幫助他人從事
財產犯罪，竟仍不違背其本意，基於幫助他人從事財產犯罪之犯
意，於九十四年三月（原審漏載日期）後某不詳時間，在不詳地
點，將其所有在慶豐商業銀行中和分行所開立，帳號為0000
0000000000帳戶之存摺及提款卡（原審贅載印章），
提供予姓名年籍不詳之成年人。
嗣該姓名年籍不詳之成人，竟意圖為自己不法之所有，基於詐欺
取財之犯意，於民國九十四年十二月十七日下午五時四十八分許
，撥打電話予乙○○並詐稱：因乙○○欺騙網路上認識之女子，
故須匯款至上開帳戶中等語，使乙○○陷於錯誤，而於同年月十
九日匯款新臺幣（下同）二萬三千元至上開帳戶內。
    理  由
甲、程序部分：
  壹、按判決書應分別記載裁判之主文與理由；有罪之判決書並
      應記載「犯罪事實」，且得與理由合併記載，為九十三年
      六月二十三日修正之刑事訴訟法第三百零八條所明定，參
      諸其立法理由為：刑事有罪判決所應記載之事實應係賦予
      法律評價而經取捨並「符合犯罪構成要件」之具體社會事
      實，爰參考日本刑事訴訟法第三百三十五條第一項之立法
      例，將原條文後段所定「並應記載事實」修正為「並應記
      載犯罪事實」，以臻明確。
      按關於非屬犯罪構成要件之犯罪細節，並不屬於有罪判決
      書必要記載之事項，自亦非判決理由所應敘述之範圍（最
      高法院九十四年台上字第六三三八號判決參照）；次按，
      有罪判決書應記載之「犯罪事實」，應係指符合犯罪構成
      要件之具體社會事實，如被告犯罪之時間、地點、手段以
      及其他該當於犯罪構成要件而足資認定既判力範圍之具體
      社會事實；至於構成要件以外之其他適用法律事實，例如
      ：刑罰之加重或減輕事由，可無須在「犯罪事實」欄中記
      載，僅於理由內依刑事訴訟法第三百十條第四款記載其理
      由即足（最高法院九十四年台非第一五二號判決參照），
      合先敘明。
  貳、證據能力認定（參見乙、壹所列證據清單）：
    一、本件證據一被告之供述，被告並未主張無證據能力；另
        證據三至證據七，分別符合刑事訴訟法第一百五十九條
        之四之傳聞法則之例外規定，而均得作為本件之證據。
    二、次按被告以外之人於審判外之陳述，雖不符前四條之規
        定，而經當事人於審判程序同意作為證據，法院審酌該
        言詞陳述或書面陳述作成時之情況，認為適當者，亦得
        為證據；又當事人、代理人或辯護人於法院調查證據時
        ，知有第一百五十九條第一項不得為證據之情形，而未
        於言詞辯論終結前聲明異議者，視為有前項之同意，刑
        事訴訟法第一百五十九條之五第一項、第二項分別定有
        明文。
        查證據二證人警詢時之陳述，雖屬被告以外之人於審判
        外之言詞陳述，惟被告未於本院言詞辯論終結前就相關
        證據無證據能力，聲明異議，依上開規定，即視為同意
        於審判程序作為證據，復經本院審酌陳述作成時之情況
        ，認為適當，而認得作為本件之證據。
乙、認定犯罪構成要件事實所憑之證據及其認定之理由：
  壹、證據清單：
      證據一：被告甲○○供述（警詢、偵訊、原審、本院）。
      證據二：證人乙○○證述（警詢）。
      證據三：匯款單一紙。
      證據四：慶豐商銀中和分行九十五年十月十二日（九五）
              慶銀和字第三三七號函。
      證據五：慶豐商銀中和分行九十五年十月二十四日（九五
              ）慶銀和字第三五一號函暨檢附被告帳戶交易明
              細及開戶資料。
      證據六：財團法人金融聯合徵信中心通報案件紀錄資訊。
      證據七：金融機構回應狀態表。
  貳、認定之理由：
    一、訊據被告甲○○矢口否認上開犯行，辯稱：我沒有將上
        開存摺帳戶及提款卡提供予他人云云。
    二、查上開慶豐商業銀行帳戶為甲○○所開立之事實，有開
        戶基本資料一件附卷可稽；告訴人乙○○因受詐騙而匯
        款二萬三千元至上開被告甲○○設於慶豐商業銀行帳戶
        內之事實，除據告訴人乙○○於警詢中指述在卷外，且
        有匯款單一紙及帳戶交易明細表四紙附卷可憑，自堪採
        信。
    三、次查，被告先於偵查中辯稱：上開帳戶係使用至九十二
        年十二月底云云，嗣於偵查中改稱：上開帳戶係使用至
        九十三年十二月底云云，前後所述已有不符。
        被告另於偵查中辯稱：伊於九十三年十二月底將上開帳
        戶中之款項全部提領後，即將存摺、提款卡帶回家中，
        並放在床頭櫃內抽屜內，之後未再使用，且家中未曾遭
        竊，床頭櫃抽屜亦未曾被翻動過等語；而被告上開存摺
        及提款卡並未遺失辦理掛失，除據被告供明在卷外，亦
        有慶豐商業銀行九十五年十月十二日九五慶銀和字第三
        三七號函一件在卷可佐；再者，被告於本院準備程序訊
        問時稱：家中同居的成員有老婆、兒子、女兒等，有問
        過，他們都說沒有拿等語（參見本院卷第十八頁反面）
        ，則在被告最後使用前開物品後，即將前開物品放在家
        中，且無家人或他人拿取過前開物品，並未曾遺失遭竊
        ，自仍處於被告所掌控之中，而置於其實力支配範圍之
        下甚明。
        則詐騙集團之所以能取得被告慶豐商業銀行帳戶存摺及
        提款卡資料供詐騙使用，當係被告曾於不詳之時地交付
        之存摺及提款卡無訛。
    四、復據被告供稱：上開帳戶提款卡之密碼為五七五七，伊
        並未將密碼寫在存摺上等語，則該密碼既非被告之生日
        ，亦非被告之身分證號碼，又不具有特殊意義，且被告
        又未將該密碼寫在存摺上，一般人自無法隨意得知，足
        認詐騙集團成員若能獲知該密碼，理當係被告所告知所
        致。
    五、本件事證明確，被告犯行堪以認定。
丙、適用法律：
  壹、新舊法比較：
    一、按行為後法律有變更者，適用行為時之法律。但行為後
        之法律有利於行為人者，適用最有利於行為人之法律，
        刑法第二條第一項定有明文。
        本件被告犯罪行為完成時間係在九十四年十二月十九日
        ，依中華民國刑法施行法第十條之一，中華民國九十四
        年一月七日修正公布之刑法，自九十五年七月一日施行
        ，而有依上開規定比較新舊法之必要。
    二、刑法三十三條第五款有關罰金刑之規定，修正前係規定
        一元以上（按銀元）；修正後係規定新台幣一千元以上
        ，以百元計算之，比較新舊法條自以修正前之規定較有
        利於行為人。
    三、本件被告於犯罪時之刑法第四十一條第一項前段規定：
        「犯最重本刑為五年以下有期徒刑以下之刑之罪，而受
        六個月以下有期徒刑或拘役之宣告，因身體、教育、職
        業、家庭之關係或其他正當事由，執行顯有困難者，得
        以一元以上三元以下折算一日，易科罰金」，又被告行
        為時之易科罰金折算標準，修正前罰金罰鍰提高標準條
        例第二條前段（現已刪除）規定，就其原定數額提高為
        一百倍折算一日，則本件被告行為時之易科罰金折算標
        準，應以銀元三百元折算一日，經折算為新臺幣後，應
        以新臺幣九百元折算為一日。惟九十五年七月一日修正
        公布施行之刑法第四十一條第一項前段則規定：「犯最
        重本刑為五年以下有期徒刑以下之刑之罪，而受六個月
        以下有期徒刑或拘役之宣告者，得以新臺幣一千元、二
        千元或三千元折算一日，易科罰金」比較修正前後之易
        科罰金折算標準，以九十五年七月一日修正公布施行前
        之規定，較有利於受刑人，則應依刑法第二條第一項前
        段，適用行為時即修正前刑法第四十一條第一項前段規
        定，定其折算標準。
        按新舊刑法關於刑之規定，雖同採從輕主義，而舊刑法
        第二條但書，係適用較輕之刑，刑法第二條第一項但書
        ，係適用最有利於行為人之法律，既曰法律，自較刑之
        範圍為廣，比較時應就罪刑有關之共犯、未遂犯、連續
        犯、牽連犯、結合犯以及累犯加重、自首減輕、暨其他
        法定加減原因、與加減例等一切情形，綜其全部之結果
        ，而為比較，再適用有利於行為人之法律處斷（參見二
        十四年上字第四六三四號判例）。
        而上開易刑處分與罪刑並無相關，依此，則勿庸與前述
        與罪刑相關之部分為綜合全部結果再為比較。
  貳、勿庸為新舊法比較部分：
    一、依中華民國刑法施行法第一條之一規定：「九十四年一
        月七日刑法修正時，刑法分則編未修正之條文定有罰金
        者，自九十四年一月七日刑法修正後，就其所定數額提
        高為三十倍，但七十二年六月二十日至九十四年一月七
        日新增或修正之條文，就其所定數額提高為三倍。」
        本件被告所犯刑法三百三十九條第一項之罪，依上開修
        正後之規定，均提高為三十倍，比較新舊法，其罰金刑
        度均相同，應依一般法律適用原則，而適用裁判時法。
  參、論罪：
    一、核被告甲○○幫助意圖為自己不法之所有，以詐術使人
        將本人之物交付，所為係犯刑法第三百三十九條第一項
        之罪。
    二、幫助犯：被告幫助他人實行犯罪行為，依刑法第三十條
        第一項為從犯。
丁、科刑審酌：
  壹、主刑部分：
    一、法定加重原因：無。
    二、法定減輕原因：
        從犯：被告為從犯，依刑法第三十條第二項得按正犯之
        刑減輕之。
戊、維持原判決及駁回上訴之理由：
  壹、按第二審判決認定被告之犯罪事實，與第一審判決認定不
      同者，固應將第一審判決予以撤銷改判，不能仍予維持而
      駁回其上訴，但此所謂不同，係指與適用法律有關之犯罪
      構成要件之基本犯罪事實有所變更、擴大或縮減者而言，
      若與基本犯罪事實無關之其他事實，縱有增減之記載，即
      不生事實認定不同之問題；最高法院四十九年度台上字第
      二五○號判例所謂第二審認定犯罪之事實與第一審所認定
      不同，應將第一審判決撤銷改判，係指與適用法律有關之
      犯罪構成要件之基本犯罪事實有所變更、擴大或減縮者而
      言。至若與基本犯罪事實無關之事項，縱有不同之記述，
      即不發生事實認定不同之問題，最高法院八十五年台非字
      第二九四號判決、七十一年台上字第二三六四號判例參照
      。
      本院就犯罪事實之認定雖與原審稍有不同，惟就被告關於
      幫助詐欺犯罪構成要件之基本犯罪事實，則無二致，此部
      分原審尚無違誤。
  貳、查原審認被告罪證明確，適用刑事訴訟法第二百九十九條
      第一項前段，刑法第二條第一項前段、第三百三十九條第
      一項、第三十條第二項、修正前第四十一條第一項前段，
      罰金罰鍰提高標準條例第一條前段、第二條規定，並審酌
      被告犯罪之動機、目的、手段、所生危害、犯罪後態度等
      一切情狀，量處被告拘役三十日，如易科罰金，以銀元三
      百元即新臺幣九百元折算一日，經核認事用法，並無違誤
      ，量刑亦屬妥當，應予維持。
  參、被告上訴意旨猶謂其並未犯罪云云，為無理由，已如前所
      述，應予駁回。
據上論斷，應依刑事訴訟法第三百六十八條，判決如主文。
本案經檢察官鄭龍照到庭執行職務。
中　　華　　民　　國　　96　　年　　 6　　月　　 7 　 日
　　　　　　　　　刑事第十八庭  審判長法　官　溫耀源
　　　　　　　　　　　　　　　　　    法　官  段景榕
　　　　　　　 　 　　　　　　　　　　法　官  陳健順
以上正本證明與原本無異。
不得上訴。
                                      書記官　陳菊珍
中　　華　　民　　國　　96　　年　　6 　　月　　7 　　日
附錄論罪法條：
中華民國刑法第339條
意圖為自己或第三人不法之所有，以詐術使人將本人或第三人之
物交付者，處5年以下有期徒刑、拘役或科或併科1千元以下罰金
。
以前項方法得財產上不法之利益或使第三人得之者，亦同。
前二項之未遂犯罰之。
